【裁判字號】    98,易,1455
【裁判日期】    980930
【裁判案由】    詐欺等
【裁判全文】
臺灣臺中地方法院刑事判決              98年度易字第1455號
公  訴  人  臺灣臺中地方法院檢察署檢察官
被      告  丙○○
            丁○○
上  一  人
選任辯護人  吳紹貴律師
            王銘助律師
上列被告因詐欺等案件，經檢察官提起公訴（97年度偵緝字第23
74號、98年度偵字第8243號），本院判決如下：
    主    文
丙○○共同犯未指定犯人誣告罪，累犯，處拘役伍拾日，如易科
罰金，以銀元參佰元即新臺幣玖佰元折算壹日，減為拘役貳拾伍
日，如易科罰金，以銀元參佰元即新臺幣玖佰元折算壹日；又共
同犯詐欺取財罪，累犯，處有期徒刑柒月，減為有期徒刑參月又
拾伍日，如易科罰金，以新臺幣壹仟元折算壹日。
丁○○共同犯未指定犯人誣告罪，處拘役伍拾日，如易科罰金，
以銀元參佰元即新臺幣玖佰元折算壹日，減為拘役貳拾伍日，如
易科罰金，以銀元參佰元即新臺幣玖佰元折算壹日；又共同犯詐
欺取財罪，處有期徒刑捌月，減為有期徒刑肆月，如易科罰金，
以新臺幣壹仟元折算壹日。
    犯罪事實及理由
一、丙○○前因贓物案件，經判處有期徒刑4 月確定，於民國94
    年8月17日易科罰金執行完畢。
二、丙○○請丁○○辦理貸款，丁○○即以提高貸款額度為由，
    要求丙○○遷移戶籍，並擔任寶瑞國際事業股份有限公司（
    下稱寶瑞公司）之名義負責人，丙○○即於94年5 月23日將
    戶籍遷入丁○○之弟陳曉泉之住處即台中市西區○○○○街46
    號6樓之1，並同意擔任寶瑞公司之負責人，經濟部並於94年
    7月8日將寶瑞公司之負責人變更登記為丙○○（寶瑞公司於
    95年1 月27日改名為無比科技股份有限公司，並變更負責人
    為張岳君）。丙○○即依丁○○之指示，於94年7 月28日前
    往萬泰商業銀行台中分行（下稱萬泰銀行台中分行），申請
    開立寶瑞公司之支票存款帳戶，經萬泰銀行台中分行徵信、
    審核後，於同年8月9日完成寶瑞公司支票存款帳戶（帳號：
    000000000000）之開戶，並由丙○○於同日領取空白支票25
    張（票號0000000至0000000），隨即將空白支票及印鑑章交
    予丁○○。
三、丙○○與丁○○均明知寶瑞公司之空白支票並未遺失，竟基
    於未指定犯人誣告之犯意聯絡，由丙○○於95年2 月16日依
    丁○○之指示，前往萬泰銀行台中分行以於95年2 月14日遺
    失包含附表一、二所示之支票在內共13張空白支票（票號ND
    0000000- 0000000）為由，而掛失止付事宜，並當場填寫銀
    行人員提供之「票據掛失止付通知書」及「遺失票據申報書
    」，請該管司法警察機關，協助偵查侵占遺失物罪嫌。
四、丙○○、丁○○均明知附表一所示票號之空白支票已經掛失
    止付，係無法兌現之支票，竟共同基於詐欺取財之犯意聯絡
    ，由丁○○於95年11月間某日，在不詳地點，將附表一所示
    之支票交付並授權有犯意聯絡之蘇姓成年男子簽發，嗣蘇姓
    男子即於95年11月間某日，在台中市○○路○段239號庚○○
    經營之采興堂美術館，持附表一所示之支票向不知情之庚○○購買玉雕、古玉等物，致庚○○因此陷於錯誤而交付上開
    物品，庚○○取得附表一所示之支票後，即持向黃沛峰調現
    ，黃沛峰屆期提示，因係掛失之空白票據而遭退票，始循線
    查獲上情。
五、按現行刑事訴訟法為保障被告之反對詰問權，排除具有虛偽
    危險性之傳聞證據，以求實體真實之發見，於該法第159 條
    第1 項明定被告以外之人於審判外之言詞或書面陳述，除法
    律有規定者外，不得作為證據。而刑事訴訟法第159條之1至
    159條之4有傳聞法則之例外規定，且被告以外之人於審判外
    之言詞或書面陳述，雖不符前4 條之規定，而經當事人於審
    判程序同意作為證據，法院審酌該言詞陳述或書面陳述作成
    時之情況，認為適當者，亦得為證據；當事人、代理人或辯
    護人於法院調查證據時，知有第159條第1項不得為證據之情
    形，而未於言詞辯論終結前聲明異議者，視為有前項之同意
    ，刑事訴訟法第159條之5定有明文。本件檢察官、被告、辯
    護人並未就以下被告以外之人於審判外之言詞或書面陳述有
    所爭執，且迄於言詞辯論終結前，均未主張有刑事訴訟法第
    159條第1項不得為證據之情形，是應認已同意作為證據，且
    經本院審酌後，認無不適當之情形，應認均有證據能力，合
    先敘明。
六、訊據被告丙○○固坦承上開遷移戶籍、擔任寶瑞公司負責人
    、申請寶瑞公司之支票及辦理空白支票掛失止付之事實，惟
    矢口否認有何犯行，辯稱：伊是看廣告而找丁○○辦貸款，
    因丁○○說遷戶籍、擔任公司負責人及申請支票可以提高貸
    款額度，才依丁○○之指示辦理，但去銀行申請支票帳戶後
    ，並未領取空白支票，只有依丁○○之指示填載票據掛失止
    付通知書，但未前往銀行辦理掛失，不知有人拿寶瑞公司之
    支票向庚○○購物之事云云；被告丁○○辯稱：伊並未叫丙○○擔任公司負責人，伊只有代辦個人貸款，丙○○擔任公
    司負責人及申請公司支票與伊幫丙○○辦的個人貸款均無關
    云云。
七、經查：
  (一)被告丙○○於94年5 月23日遷移戶籍至台中市西區○○○○街
    46號6樓之1，而寶瑞公司於94年7月8日將負責人變更登記為
    丙○○，丙○○並於94年7 月28日向萬泰銀行台中分行申請
    開立支票存款帳戶等情，有萬泰銀行台中分行97年12月29日
    台中字第09700405221 號函檢附之相關資料（開戶申請書、
    負責人身分證件、戶籍謄本、開戶印鑑卡暨營利事業證登記
    證）、經濟部中部辦公室98年5月27日經中三字第098347784
    50號書函檢送之寶瑞公司變更登記相關文件（變更登記表、
    股東名簿、股東臨時會議事錄、董事會議事錄、董事會簽到
    簿）等影本在卷可稽，並據被告丙○○供承不諱，堪信為真
    實。
  (二)上開支票帳戶於94年8月9日開戶，並領取空白支票25張（票
    號0000000至0000000），且支票領取證之領取人處係蓋用寶
    瑞公司及丙○○之開戶印鑑章等情，有萬泰銀行台中分行98
    年5月27日台中市第00000000003號函及檢附之支票領取證與
    開戶印鑑卡等影本在卷可稽，而空白支票之領取人於領取證
    上蓋印時，銀行承辦人員會先核對其身分及印鑑一節，業經
    本院以電話詢問萬泰銀行台中銀行之湯景鈞屬實，製有電話
    紀錄表在卷可按，是上開支票帳戶之空白支票係由被告丙○○領取之事實，堪以認定。
  (三)上開寶瑞公司之空白支票計13張（票號ND0000000至0000000
    ），於95年2 月16日以遺失為由，向萬泰銀行台中分行辦理
    掛失止付並請警局協助偵查侵占遺失物罪嫌之事實，有票據
    掛失止付通知書及遺失票據申報書影本在卷可稽。又證人甲○○即萬泰銀行台中分行當時承辦上開掛失止付事宜之行員
    於本院結證稱：寶瑞公司於95年2 月16日有辦理支票掛失，
    因時間太久，不記得何人辦理，一般應由發票人辦理，若公
    司為發票人時，應由公司負責人帶個人身分證及公司營業事
    業登記證或公司執照辦理，辦理時會確實核對辦理之人是否
    為發票人，且不能以代理方式辦理掛失，卷附之遺失票據申
    報書上記載之事項以打字方式為之，係因原本遺失之故，辦
    理支票掛失時，票據掛失止付通知書及遺失票據申報書應同
    時製作，伊當時是甲存經辦，本件之掛失止付由伊辦理，無
    法確定當時有幾人來申辦掛失止付，上開2 份資料是伊在銀
    行拿給申辦人當場填載的，因該文件只有甲存經辦人員才有
    ，不會放在銀行內讓人拿取，當時上開2 份資料的字跡都是
    同一人所為，不曾遇過辦理掛失止付之人將已填載完成的上
    開2 份資料直接交伊辦理等語。而被告丙○○先於偵訊時否
    認填載票據掛失止付通知書，後則改稱：是丁○○要伊填載
    票據掛失止付通知書，但伊沒見過支票，沒有辦理掛失云云
    ，其先後供述不一，況且，票據掛失止付通知書上的筆跡，
    經以肉眼觀之確與被告丙○○於偵訊時書寫之筆跡相符，從
    而，本件掛失止付係由被告丙○○辦理至明。
  (四)被告丙○○係看到廣告而請被告丁○○代辦貸款，惟並未貸
    款成功，業據被告丙○○供述甚詳，而被告丁○○確受被告
    丙○○之託辦理貸款事宜，亦據被告丁○○供承不諱，且被
    告丁○○自94年間起，即以毅眾公司名義印發代辦信用卡、
    現金卡等業務之廣告傳單招攬業務，並製作貸款人在毅眾公
    司任職之不實扣繳憑單持向銀行貸款，經本院以96年訴字第
    1755號判處有期徒刑1年3月，減為有期徒刑7 月又15日，經
    被告丁○○上訴臺灣高等法院臺中分院後，以97年度上易字
    第942號判決駁回上訴確定在案，有該2份判決在卷可按。按
    貸款申請人本身之工作、職位均是銀行決定是否核貸及貸款
    額度之重要因素，是被告丙○○為能順利貸款並提高貸款之
    額度，聽從被告丁○○之指示，遷移戶籍並擔任寶瑞公司之
    名義負責人，至銀行請領寶瑞公司之支票，並將印鑑章等物
    交予被告丁○○等事實，洵堪認定。
  (五)附表一所示之支票係蘇姓成年男子於95年11月間某日，至台
    中市○○路○段239號庚○○經營之采興堂美術館，向庚○○
    購買玉雕、古玉等物而交付，嗣庚○○持向黃沛峰調現，黃
    沛峰屆期提示，因係掛失之空白票據而遭退票之事實，業經
    告訴人庚○○指訴甚詳，並經證人黃沛峰證述明確，復有附
    表一所示之支票及退票理由單影本在卷可稽。
  (六)附表二所示之支票，係被告丁○○於95年11月初，在台中市
    某處，交予證人戊○○、乙○○夫婦，並由證人乙○○於空
    白支票上填載金額、日期等情，業據證人戊○○、乙○○於
    本院審理時結證明確，並據被告丁○○供承不諱，且附表二
    所示之支票屆期提示均因係掛失之空白票據而遭退票一節，
    有附表二所示之支票及退票理由單影本在卷足參。被告丁○○雖辯稱：附表二所示之支票係伊向被告丙○○借用，伊只
    有借用該2 張支票云云，惟被告丙○○係因委託被告丁○○
    辦理貸款，才依被告丁○○之指示開立支票帳戶，且將領取
    之空白支票25張及印鑑章交予被告丁○○等事實，已詳如上
    述，足徵寶瑞公司之空白支票係由被告丁○○保管並交付及
    授權他人簽發使用，被告丙○○係依被告丁○○之指示，辦
    理空白支票之掛失止付甚明。
  (七)被告丙○○明知本身並無資力亦未出資，竟擔任寶瑞公司之
    名義負責人，申請寶瑞公司之支票，將空白支票交予被告丁○○，並於95年2 月16日辦理13張空白支票之掛失止付事宜
    ，其對被告丁○○可能將已辦理掛失止付之空白支票交付並
    授權他人簽發使用，應可預見，且該事實之發生亦不違背其
    本意，是其與被告丁○○間有犯意之聯絡及行為之分擔甚明
    。
  (八)綜上所述，被告2 人所為之辯解，均不足採信，本件事證明
    確，被告2 人之犯行堪以認定。
  (九)被告丁○○及辯護人雖請求傳喚證人己○○及張岳君，惟證
    人己○○經本院依法傳喚未到，亦未拘獲，而證人張岳君業
    於偵訊時到庭具結證述，其證言無法作為有利被告丁○○之
    認定，且本件事證已明，並無再行傳訊之必要，併此敘明。
八、按被告2 人為未指定犯人之誣告行為後，刑法於94年2月2日
    修正公布，95年7月1 日施行，(1)第28條原規定：「2人以上
    共同『實施』犯罪之行為者，皆為正犯。」，修正為：「2
    人以上共同『實行』犯罪之行為者，皆為共同正犯」，乃因
    原「實施」之概念，包含陰謀、預備、著手及實行等階段，
    故修正為僅共同實行犯罪行為者，始成立共同正犯。是新法
    共同正犯之範圍顯然縮小，而排除「陰謀共同正犯」、「預
    備共同正犯」之適用，被告不論依修正前後之規定，皆成立
    共同正犯，依刑法第2條第1項前段，應依修正前第28條規定
    論以共同正犯（最高法院97年度台上字第104 號判決意旨參
    照）。(2)第33條第5款罰金刑提高為「新臺幣1千元以上，以
    百元計算之」，原規定係「1元以上」，配合刑法施行法第1
    條之1規定，則修正前之最低罰金刑為新臺幣3元，比較修正
    前、後之刑罰法律，自以被告行為時法配合刑法施行法第1
    條之1 ，對被告為有利，是綜合比較結果，應適用有利於被
    告之行為時法。又關於易科罰金折算之標準，刑法第41條第
    1項同時修正施行，將「得以1元以上3元以下折算1日」，提
    高為「得以新臺幣1千元、2千元或3千元折算1日」，而行為
    時之易科罰金折算標準，修正前罰金罰鍰提高標準條例第2
    條前段（現已刪除）規定，就其原定數額提高為100倍折算1
    日，則行為時之易科罰金折算標準，最高應以銀元300 元折
    算1日，經折算為新臺幣後，應以新臺幣900元折算為1 日，
    經比較修正前、後之規定，修正後之規定並未較有利於被告
    ，依刑法第2條第1項前段，應適用修正前規定，定其折算標
    準。
九、核被告2人就犯罪事實及理由欄三所為，均係犯刑法第169條
    第1 項之未指定犯人誣告罪；就犯罪事實及理由欄四所為，
    均係犯刑法第339條第1 項之詐欺取財罪。被告2人就上開未
    指定犯人誣告及詐欺之犯行，均有犯意之聯絡及行為之分擔
    ，均為共同正犯。被告丁○○係提供無法兌現之支票予蘇姓
    成年男子，由蘇姓成年男子持向庚○○詐購物品，被告2 人
    所為係詐欺取財之構成要件行為，且與蘇姓成年男子間有犯
    意之聯絡及行為之分擔，為共同正犯，公訴人認係被告2 人
    係犯幫助詐欺取財罪，即有未洽，併此敘明。被告2 人所犯
    上開2 罪，犯意各別，行為互殊，應予分論併罰。又被告丙○○前有犯罪事實及理由欄一所載之執行情形，有臺灣高等
    法院被告前案紀錄表附卷足憑，其於有期徒刑執行完畢後，
    5 年內故意再犯上開有期徒刑以上刑之罪，均為累犯，均應
    依法加重其刑。爰審酌被告丙○○前有竊盜、贓物等不法素
    行，被告2 人之犯罪動機、目的、手段、分工之情形、犯罪
    所生之危害及犯後否認犯行等一切情狀，分別量處如主文所
    示之刑，未指定犯人誣告罪部分並諭知易科罰金之折算標準
    。又被告2 人所犯上開2罪，其犯罪時間均在96年4月24日以
    前，爰依中華民國96年罪犯減刑條例第2條第1項第3 款之規
    定，減其刑期至2分之1，並諭知易科罰金之折算標準。公訴
    人雖請求就被告丙○○所犯未指定犯人誣告及幫助詐欺2 罪
    ，分別量處有期徒刑3月、4月，就被告丁○○所犯上開2 罪
    ，分別量處有期徒刑4月、5月，惟本院審酌上情後，認以量
    處如主文所示之刑為適當，併此敘明。
據上論斷，應依刑事訴訟法第299條第1項前段，刑法第2條第1項
、第171條第1項、第339條第1項、第47條第1項、第41條第1項、
修正前刑法第28條、第41條第1 項，刑法施行法第1條之1，修正
前罰金罰鍰提高標準條例第2條，中華民國96年罪犯減刑條例第2
條第1項第3款、第7條、第9條，判決如主文。
本案經檢察官吳婉萍到庭執行職務
中    華    民    國    98    年    9     月    30    日
                  刑事第九庭  審判長法  官  朱光國
                                    法  官  吳幸芬
                                    法  官  林慧英
以上正本證明與原本無異。
如不服本判決應於收受判決後10日內向本院提出上訴書狀，並應
敘述具體理由；其未敘述上訴理由者，應於上訴期間屆滿後20日
內向本院補提理由書（均須按他造當事人之人數附繕本）「切勿
逕送上級法院」。
                                    書記官  廖碩薇
中    華    民    國    98    年    9     月    30    日
附表一：
┌──┬───────┬────────┬─────┬───┬────┬────┐
│編號│發票人        │付款銀行        │帳  號    │發票日│面額    │票號    │
├──┼───────┼────────┼─────┼───┼────┼────┤
│ 1  │寶瑞公司（負責│萬泰銀行台中分行│000000000 │960131│550000元│0000000 │
│    │人丙○○）    │                │          │      │        │        │
└──┴───────┴────────┴─────┴───┴────┴────┘
附表二：
┌──┬───────┬────────┬─────┬───┬────┬────┐
│編號│發票人        │付款銀行        │帳  號    │發票日│面額    │票號    │
├──┼───────┼────────┼─────┼───┼────┼────┤
│ 1  │寶瑞公司（負責│萬泰銀行台中分行│000000000 │960125│400000元│0000000 │
│    │人丙○○）    │                │          │      │        │        │
├──┼───────┼────────┼─────┼───┼────┼────┤
│ 2  │同上          │同上            │同上      │960125│300000元│0000000 │
└──┴───────┴────────┴─────┴───┴────┴────┘
附錄論罪科刑法條
刑法第171條第1項
未指定犯人，而向該管公務員誣告犯罪者，處1年以下有期徒刑
、拘役或3百元以下罰金。
刑法第339條第1項
意圖為自己或第三人不法之所有，以詐術使人將本人或第三人之
物交付者，處5年以下有期徒刑、拘役或科或併科1千元以下罰金
。


司法院資訊處製作；財團法人民間司法改革基金會備份。
